【裁判字號】    95,交上訴,125
【裁判日期】    951212
【裁判案由】    公共危險等
【裁判全文】
臺灣高等法院刑事判決               95年度交上訴字第125號
上  訴  人  臺灣臺北地方法院檢察署檢察官
被      告  甲○○
上列上訴人因被告公共危險案件，不服臺灣臺北地方法院95年度
交易字第166號，中華民國95年8月15日第一審判決（起訴案號：
臺灣臺北地方法院檢察署95年度偵字第1831號），提起上訴，本
院判決如下：
    主  文
上訴駁回。
    理  由
一、公訴意旨略以：被告甲○○於民國94年11月26日下午1時50
    分許，駕駛動力交通工具即車牌號碼CI─2755紅色自用小客
    車，沿臺北市○○○路由北往南行駛，行經臺北市○○○路
    與忠孝東路口，本應注意汽車行駛至交岔路口應遵守燈光號
    誌之指示行駛，不得闖越紅燈，並注意車前狀況，而依當時
    情形，亦無不能注意之情事，竟疏未注意紅燈號誌，復未注
    意車前狀況，違反紅燈號誌管制，闖越路口，致乙○○騎乘
    車牌號碼CIW─383重型機車，沿臺北市○○○路由西向東方
    向行駛，因煞車不及，撞擊自用小客車之後保險桿，因而人
    車倒地，造成乙○○受有頭皮擦傷併浮腫、左手肘擦傷及右
    膝擦傷等傷害（被告涉犯過失傷害罪部分，經原審判決公訴
    不受理確定）。詎被告明知駕駛動力交通工具肇事，並致乙
    ○○受傷，竟未下車處理，反加速駕車逃逸，為警循線查獲
    ，因認被告涉犯刑法第185條之4之駕駛動力交通工具肇事致
    人受傷而逃逸罪嫌等語。
二、檢察官認被告涉犯刑法第185條之4之駕駛動力交通工具肇事
    致人受傷而逃逸罪嫌，係以(一)被告之供述。(二)告訴人乙○○
    之指訴。(三)證人陳彥霖、廖美琴之證詞。(四)臺北市道路交通
    事故現場圖、補充資料表、談話紀錄表、現場照片、驗傷診
    斷書等，為其論據。
三、按犯罪事實應依證據認定之，無證據不得認定犯罪事實，又
    不能證明被告犯罪者，應諭知無罪之判決，刑事訴訟法第
    154條第2項、第301條第1項，分別定有明文。此所謂證據，
    雖不以直接證據為限，間接證據亦包括在內，然無論直接或
    間接證據，其為訴訟上之證明，須於通常一般之人均不致於
    有所懷疑，而得確信其為真實之程度者，始得據之為有罪之
    認定，倘其證明尚未達到此一程度，而有合理性懷疑之存在
    時，即無從為有罪之認定（最高法院76年度臺上字第4986號
    判例參照）。又認定不利於被告之事實，須依積極證據，苟
    積極證據不足為不利於被告事實之認定時，即應為有利於被
    告之認定，更不必有何有利之證據（最高法院30年度上字第
    816號判例參照）。再刑事訴訟法第161條第1項規定：檢察
    官就被告犯罪事實，應負舉證責任，並指出證明之方法。因
    此，檢察官對於起訴之犯罪事實，應負提出證據及說服之實
    質舉證責任。倘其所提出之證據，不足為被告有罪之積極證
    明，或其指出證明之方法，無從說服法院以形成被告有罪之
    心證，基於無罪推定之原則，自應為被告無罪判決之諭知（
    最高法院92年臺上字第128號判例參照）。
四、被告自始即否認其有肇事逃逸故意，辯稱：我於上揭時、地
    開車經過，過路口後，是有聽到碰撞聲音，好像發生車禍。
    因為我緊跟前車，特別注意前車行車情形，並未感覺到自己
    駕駛車輛有被碰撞情事，因此認為與自己無關，才沒有停車
    查看處理。我並不是知悉發生車禍，猶不停車處理，反而加
    速開車離開等語。
五、經查，(一)證人即目擊車禍之陳彥霖於檢察官訊問時結證：我
    步行沿忠孝東路由西往東穿過建國南路時，行進方向為綠燈
    ，有1部黑色自用小客車由沿建國南路由北往南闖紅燈，另
    同向1部紅色自用小客車（按指被告所駕駛車輛）也跟著闖
    ，與我同方向1部機車（按指告訴人所騎乘機車）撞及紅色
    自用小客車車尾，紅色自用小客車駕駛人未下車處理等語（
    見偵查卷第29、30頁）。證人即告訴人乙○○於原審證述：
    我騎機車沿忠孝東路由西往東，經過建國南路口，我等到行
    進方向為綠燈才起步，到路口一半，看見有2部車輛由北往
    南闖紅燈，2部車輛前後距離不到10公尺，我發現有車輛闖
    紅燈，就緊急剎車，但沒有剎住，撞到後面那部紅色自用小
    客車（按指被告所駕駛車輛）車尾右後側加油蓋附近。我是
    紅燈暫停排在第1排等綠燈，旁邊有其他車輛同方向行駛，
    有人剎車有剎住，我未剎住才撞上。我人車都倒地，機車倒
    地位置就是碰撞位置，機車倒在原地，人沒有碰撞到紅色自
    用小客車，就倒在距離機車大概3到5公尺處。那部車於碰撞
    前後都開很快，沒有減速情形等語（見原審卷第20、21、23
    頁）。證人即車禍發生前後被告所駕駛車輛乘客陳淑華於原
    審結證：被告所駕駛車輛經過一個路口時，我有聽到車後有
    撞擊聲音，我不能確定是什麼聲音，我還問被告那是什麼聲
    音，被告說可能後面有車禍。我未感覺到車輛有震動，事後
    我下車再上車時，有從右後車門進入車內，也未發現車輛有
    凹痕等語（見原審卷第21、22頁）。(二)卷附車禍現場照片顯
    示（見偵查卷第17、18頁），證人乙○○所指碰撞即機車倒
    地處，係在路口西南端靠近建國高架橋下方，此處被告所駕
    駛車輛已即將通過路口，證人乙○○所騎乘機車自忠孝東路
    上停止線綠燈起步前行，也已有大段距離。(三)綜上，堪認被
    告係駕車緊跟前車闖紅燈由北往南通過路口，於即將通過時
    ，為騎車由西向東通過路口之證人乙○○所騎機車撞到右車
    尾。被告既係闖紅燈，並即將通過路口，車速自然不低，證
    人乙○○已綠燈起步，前行一段距離，且無法及時剎停機車
    避讓，車速應當不慢。以雙方車速既然不慢，且係交叉行車
    時，碰撞到車尾，證人乙○○又有緊急剎車，充其量僅為輕
    微碰撞，而非強烈撞擊。以該路口位處市區○○路段，人車
    往來頻繁，於車禍發生時段，交通流量頗大，既有車輛或與
    證人乙○○併列，或緊跟在後，同時同向綠燈起步，通過路
    口，難免爭先恐後，車聲震耳。徵諸雙方車速、證人乙○○
    所稱碰撞情況、位置、被告所駕駛車輛無明顯車損及現場交
    通狀況，被告所辯其未能查覺車輛右後方有遭碰撞，尚非反
    於事理。次查，被告與證人陳淑華雖均表示通過路口時，有
    聽到車輛後方有碰撞聲音，惟有碰撞聲響原因甚多，或有他
    人車輛發生碰撞，或有車輛碰撞不明物品，或有車輛不慎滑
    倒，以該等車輛實際碰撞情形，並非即會聯想到係他人車輛
    與自己車輛碰撞。尤以被告正高速行車闖紅燈之際，一般情
    況會全神貫注於快速前行闖越路口，益加不易認知後方傳來
    之碰撞聲音，會與自己車輛相關。再查，車禍現場既然車水
    馬龍，當時又是白天，天氣晴朗，視線清楚，並非人車稀少
    ，深夜時分，其於肇事後猶能僥倖逃逸脫身，而不被眾多目
    擊者記下車牌號碼，藉以追查，殊屬難能。一般人於此一情
    境之下，自知無僥倖機會，多會選擇坦然面對。被告智慮正
    常，前無不良素行，有正當職業，所駕駛車輛又登記於其姊
    名下（見偵查卷第6、7、19、21頁），被告如有認知自己肇
    事，信無干冒刑責，逕行逃逸之理。至於檢察官所提出證人
    廖美琴之證詞、臺北市道路交通事故現場圖、補充資料表、
    談話紀錄表、現場照片、驗傷診斷書等證據，僅能證明被告
    有無駕駛車輛肇事，及有無肇事責任，並不能據以證明被告
    有肇事逃逸故意。綜上所述，被告所辯其不知自己駕駛車輛
    肇事，並無肇事逃逸故意等情，尚堪採信。
六、本件檢察官所舉證據，尚不足以說服本院形成被告有肇事逃
    逸故意之心證。此外，卷內亦無其他證據，足以證明被告有
    檢察官所指肇事逃逸犯行，依首揭說明，自應諭知無罪之判
    決。
七、原審以不能證明被告犯罪為由，諭知被告無罪之判決，即無
    不合。檢察官上訴意旨(一)被告既自承有聽到碰撞聲音，自無
    不回頭，或透過後視鏡觀察後方情形之理，被告卻未減速觀
    望，反而疾駛離開，可知被告係心虛逃逸，以規避責任。(二)
    被告即使無肇事逃逸之確定故意，亦有不確定故意等語。經
    查，被告聽到碰撞聲響，發現有機車倒地，如前所述，亦非
    必然會認知係自己肇事，即不能因此即據以認定被告有肇事
    逃逸故意。次查，不論確定故意或不確定故意，均應有積極
    證據證明。所謂不確定故意依刑法第13條第2項規定，係指
    行為人對於構成犯罪之事實，預見其發生而其發生並不違背
    其本意者而言。檢察官所舉證據，尚不能使本院形成被告有
    肇事逃逸不確定故意之確切心證。檢察官上訴意旨，指摘原
    判決諭知無罪部分不當，為無理由，應予駁回。
據上論斷，應依刑事訴訟法第368條，判決如主文。
本案經檢察官許睦坪到庭執行職務。
中    華    民    國    95    年    12    月    12    日
                  刑事第十三庭審判長法  官  曾德水
                                    法  官  王炳梁
                                    法  官  李錦樑
以上正本證明與原本無異。
如不服本判決，應於收受送達後10日內向本院提出上訴書狀，其
未敘述上訴之理由者並得於提起上訴後10日內向本院補提理由書
（均須按他造當事人之人數附繕本）。
                                    書記官  吳金來
中    華    民    國    95    年    12    月    12    日


司法院資訊處製作；財團法人民間司法改革基金會備份。
